【裁判字號】    90,上易,3250
【裁判日期】    901106
【裁判案由】    贓物等
【裁判全文】
臺灣高等法院刑事判決                            九十年度上易字第三二五號
    上  訴  人  臺灣板橋地方法院檢察署檢察官
    上  訴  人
    即  被  告  丙○○
右上訴人因被告贓物等案件，不服臺灣板橋地方法院八十九年度易字第四八一二號，
中華民國九十年八月二日第一審判決（起訴案號：臺灣板橋地方法院檢察署八十九年
度偵字第二一八○○號）提起上訴，本院判決如左：
    主  文
原判決撤銷。
丙○○收受贓物，處有期徒刑壹年。
    事  實
一、丙○○有多次傷害、竊盜、偽造文書、賭博、煙毒、贓物、違反麻醉藥品管理條
    例等犯罪科刑不良素行，其中違反麻醉藥品管理條例、贓物等案件，經法院裁定
    定其應執行刑為有期徒刑六年二月，於民國八十七年八月十八日假釋，於假釋中
    ，猶不知悔改。明知不詳年籍自稱郭淑媚之女子所交付懸掛偽造車牌Ｍ六─七○
    七九號之賓士牌自用小客車，係來歷不明之贓物（該車為鐘興房所有，車牌號碼
    為ＮＳ─八九七六號，於八十七年九月二十八日中午，在台中市○區○○○街五
    十五號前失竊），本欲以新台幣（下同）四十萬元之代價予以購入，惟因現款不
    足改以收受贓物之意思，於八十八年六月六日下午在台北縣土城市○○路一○九
    號之一之租屋處樓下，予以收受租賃使用。又明知郭淑媚所交付之陳贊聲、王瓊
    敏、盧四郎、何佳芬、游本祈、乙○○、林進吉、陳英蘭、藍崇龍、張玉珍、丁○○、吳獻文之國民身分證及游永浩、簡銘宏、盧四郎、江宏達、豐添福、李美
    慶、黃添旺、游本祈、江漢明、乙○○、吳乾禧、藍崇龍、顏良朱之駕駛執照（
    藍崇龍部分，分別為重型機車及普通小行車之駕駛執照）等證件，係來源不明之
    贓物（為陳贊聲等人於不同時地，遭人竊取，或遺失後遭人侵占），其中乙○○
    所遭竊之身分證、駕照，及丁○○所遺失後遭侵占之身分證上照片已經撕下，換
    貼不詳姓名人之照片，仍於同一時地予以收受，預備變造證件完成後，冒名申請
    信用卡詐欺財物。嗣於八十八年六月十日上午五時三十分許，因持有毒品（另案
    處理）為警於台北縣土城市○○路○段二四四號懷念旅館三○二號房內查獲，循
    線在丙○○上開租屋處查獲上開證件及護貝機一台、塑膠護貝紙一百六十七只，
    另查獲上開贓車。
二、案經台北市政府警察局中正第一分局報請台灣板橋地方法院檢察署檢察官偵查起
    訴。
    理  由
一、訊據被告丙○○矢口否認有收受贓物之犯行，辯稱：上開車輛向郭淑媚之人承租
    ，並無贓物之認識；又於該車行李廂內發現上開證件，應為郭淑媚所有，我並未
    收受云云。
二、然查：
（一）懸掛Ｍ六─七○七九號車牌之賓士牌小客車，車牌號碼原為ＮＳ─八九七六號
      ，價值一百二十萬元，為鐘興房所有，於八十七年九月二十八日中午，在台中
      市○區○○○街五十五號前失竊，為證人鐘興房證述屬實，並有台中市警察局
      車輛失竊證明單及車輛失竊個別查詢報─查詢車輛認可資料在卷可參，該小客
      車自屬失竊之贓物。且該車牌Ｍ六─七○七九號之車輛，同為賓士牌、一九九
      三年份、三一九九ＣＣ之車輛，買賣之價格自一百三十七萬元至一百二十六萬
      五千元不等，為證人郭杰一、彭盛裕、林豐世、江國斌、周先進等證述明確，
      且有汽車買賣合約書影本在卷可參。被告於警訊中並自承：該車係向郭淑媚買
      的。原先要他以四十萬元購買，但因不夠錢還沒買，目前車輛由我使用，我向
      郭淑媚租用等語。被告原欲以四十萬元之賤價，購買一百二十萬元之車輛，且
      無合法證件，任何人均知車輛來路不明，仍加以收受，是被告明知該車係屬贓
      物而收受至為灼然。
（二）扣案之陳贊聲、王瓊敏、盧四郎、何佳芬、游本祈、乙○○、林進吉、陳英蘭
      、藍崇龍、張玉珍、丁○○、吳獻文之國民身分證及游永浩、簡銘宏、盧四郎
      、江宏達、豐添福、李美慶、黃添旺、游本祈、江漢明、乙○○、吳乾禧、藍
      崇龍、顏良朱之駕駛執照分別為渠等遭人竊取，或遺失，業據證人陳贊聲、王
      瓊敏、盧四郎、何佳芬、游本祈、乙○○、林進吉、陳英蘭、藍崇龍、張玉珍
      、丁○○、游永浩、簡銘宏、江宏達、豐添福、李美慶、黃添旺、江漢明等人
      證述明確，復有贓物領據附卷可稽，上開證件自屬贓物無疑。被告於警訊已坦
      承，上揭證件為其所有，用來改造，以假冒他人姓名，想要去開戶申請信用卡
      騙人。且上開證件係在被告台北縣土城市○○路一○九號之一，十四樓住處屋
      內查獲，並非放置於上開贓車後行李廂內查獲，為證人查獲之警察甲○○結證
      屬實。被告另準備有護貝機、塑膠護貝紙等物扣案，足證被告警訊自白所述，
  上開證件為其收受所有，預備變造申請信用卡，應與事實相符。
（三）被告另辯稱其警訊筆錄不實，為警刑求所致云云。惟經傳訊制作被告筆錄之台
      北市政府警察局中正第一分局偵查員吳正祐證稱：被告筆錄為其自由意思陳述
      ，並無刑求情事。且被告亦提不出任何受傷之證明，足證其刑求所辯，並非事
      實。
（四）綜上所述，被告所辯，為卸責之詞，不足採信，其罪證明確，洵堪認定，應予
      依法論科。
三、核被告所為，係犯刑法第三百四十九條第一項之收受贓物罪。被告一次收受贓車
    及贓物證件，僅成立一個贓物罪，公訴人認應數罪併罰，尚有未合。
四、公訴意旨另以：丙○○收受上開陳贊聲、王瓊敏、盧四郎、何佳芬、游本祈、乙○○、林進吉、陳英蘭、藍崇龍、張玉珍、丁○○、吳獻文之國民身分證及游永
    浩、簡銘宏、盧四郎、江宏達、豐添福、李美慶、黃添旺、游本祈、江漢明、乙○○、吳乾禧、藍崇龍、顏良朱之駕駛執照後，於不詳日期，在上開租屋處，將
    乙○○所遭竊之身分證、駕照，及丁○○所遺失後遭侵占之身分證照片撕下，換
    貼不詳他人之照片，涉有刑法第二百十二條變造特種文書罪嫌。惟訊之被告堅決
    否認有變造證件之犯行，辯稱：該等證件並非其換貼照片變造等語。按犯罪事實
    應依證據認定之，無證據不得推定其犯罪事實，刑事訴訟法第一百五十四條定有
    明文。又刑事訴訟法上所謂認定犯罪事實之證據，係指足以認定被告確有犯罪行
    為之積極證據而言，該項證據自須適合於被告犯罪事實之認定，始得採為斷罪資
    料；又犯罪事實之認定，應憑真實之證據，倘證據是否真實尚欠明顯，自難以擬
    制推測之方法，為其判斷之基礎；且得為訴訟上之證明者，無論為直接或間接證
    據，須客觀上於一般人均不致有所懷疑，而達於確信之程度者，始可據為有罪之
    認定；倘其證明尚未達於確信之程度，尚有合理可疑存在時，即難以為被告不利
    之認定（最高法院二十九年上字第三一○五號、五十三年度台上字第六五六號、
    八十年度台上字第五五三號判例意旨參照）。本件在被告處查獲上開證件時，乙○○、丁○○之證件照片業經換貼變造完成。是該證件有可能為被告變造，亦可
    能為他人變造後交付，原因不一，不能因被告持有，即推定為其變造。而依被告
    所提出郭淑媚名片所載之行動電話號碼，查詢申請人資料，係有人冒用李沅桂所
    遺失之身分證辦理，有台灣大哥大股份有限公司函及經證人李沅欣（原名李沅桂
    ）結證屬實，已無從追查及郭淑媚。至被告住處查獲有護貝機及塑膠護貝紙。被
    告可能用於變造證件，亦可能預備用來變造，亦不能因此推測被告有用該機具原
    料為變造犯行。被告警訊只承認預備變造證件申請信用卡，而經調查證據之結果
    ，並不足以證明被告有變造犯行。而變造特種文書罪，不處罰預備犯，被告此部
    分尚不能證明犯罪，因公訴人認與前揭有罪部分，有方法與結果之牽連關係，屬
    裁判上一罪案件，依法無庸另為無罪之諭知。
五、原審對被告分別有罪及無罪之判決，固非無見。惟查：（一）被告收受上開他人
    失竊證件部分，應構成犯罪，原審未詳予研求，遽為無罪之判決，自有未當。（
    二）被告被訴變造特種文書部分，不構成犯罪，因公訴人認與贓物部分，有牽連
    犯裁判上一罪關係，只須於理由中說明，不另為無罪之諭知，原審於主文為無罪
    之判決，亦嫌欠洽，而無可維持。被告上訴意旨，仍執前詞，否認贓物犯行及公
    訴人上訴意旨，仍指被告有變造特種文書犯行，雖均不足採，但公訴人指摘被告
    構成上開收受證件之贓物犯行，原審無罪判決不當，尚非全無理由，自應由本院
    將原判決撤銷改判。爰審酌被告之品行、素行、犯罪動機、所生損害及犯罪後之
    態度等一切情狀，乃判處如主文第二項之刑，以示懲儆。至扣案護貝機、塑膠護
    貝紙等，因法律不處罰變造特種文書之預備犯，該物又不屬違禁物，自不得宣告
    沒收，附此予以說明。
六、據上論斷，應依刑事訴訟法第三百六十九條第一項前段、第三百六十四條、第二
    百九十九條第一項前段、刑法第三百四十九條第一項、罰金罰鍰提高標準條例第
    一條前段，判決如主文。
本案經檢察官柯麗鈴到庭執行職務。
中      華      民      國     九十     年    十一    月       六       日
                              臺灣高等法院刑事第五庭
                                  審判長法  官  趙  功  恆
                                        法  官  楊  貴  雄
                                        法  官  林  立  華
右正本證明與原本無異。
不得上訴。
                                        書記官  孫  佩  琳
中      華      民      國     九十     年    十一    月       六       日
附錄：本判決論罪科刑法條全文
刑法第三百四十九條第一項
收受贓物者，處三年以下有期徒刑、拘役或五百元以下罰金。


司法院資訊處製作；財團法人民間司法改革基金會備份。
